【裁判字號】    95,易,779
【裁判日期】    950731
【裁判案由】    家庭暴力罪之傷害
【裁判全文】
臺灣臺北地方法院刑事判決               95年度易字第779號
公  訴  人  臺灣臺北地方法院檢察署檢察官
被      告  乙○
選任辯護人  張敏雄律師
上列被告因家庭暴力罪之傷害案件，經檢察官提起公訴（九十五
年度偵字第五四一九號），本院判決如下：
    主  文
乙○違反依家庭暴力防治法第十三條所為禁止實施家庭暴力行為
之民事通常保護令，處有期徒刑肆月，如易科罰金，以銀元參佰
元即新台幣玖佰元折算壹日。又損壞照相機，足以生損害於他人
，處有期徒刑貳月，如易科罰金，以銀元參佰元即新台幣玖佰元
折算壹日。應執行有期徒刑伍月，如易科罰金，以銀元參佰元即
新台幣玖佰元折算壹日。
    事  實
一、乙○係丙○○之夫婿，二人間具有家庭暴力防治法第三條第
    一款所定之家庭成員關係，其二人因感情不睦時有勃谿而有
    肢體衝突，丙○○乃向本院聲請核發保護令，經本院於民國
    九十四年七月十一日以九十四年度家護字第一四一號裁定核
    發通常保護令，其內容為「相對人乙○不得對聲請人丙○○
    實施身體或精神上不法侵害之行為。相對人不得直接或間接
    對被害人為騷擾聯絡行為。保護令之有效期間為八個月。」
    ，乙○並於九十四年七月十二日由其同住之父親陳蔭國收受
    上開裁定而知悉保護令之內容。又其二人因此處於分居狀態
    ，並因離婚條件歧異而相持不下，詎乙○於九十四年九月十
    二日上午八時三十分許，在臺北市○○區○○街六十六巷二
    十九號前，因不滿丙○○懷疑其與友人林小惠外遇而攜帶照
    相機前往該址欲拍照蒐證，遂與丙○○發生爭執，爭執期間
    ，乙○並按壓其二哥甲○居住在同街住處門鈴，呼叫甲○下
    樓，並與林小惠之母親丁○○指責丙○○刮傷丁○○家人停
    放家門口之車輛等事，乙○並基於傷害之犯意，先以右腳踹
    丙○○之右小腿，再將丙○○拉到該處對面大樓走道，接續
    對丙○○拳打腳踢，甲○則隨後跟上前，並與乙○共同基於
    傷害之犯意聯絡，由甲○抓住已經因為乙○毆打而跌倒在地
    之丙○○雙手，乙○則接續踹丙○○雙腳，且將腳踩在丙○
    ○肚子上，致使丙○○受有四肢、頸肩多處瘀傷之傷害（甲
    ○傷害丙○○部分未據檢察官起訴），乙○因此對丙○○實
    施身體不法侵害之家庭暴力行為，而違反上開本院所核發之
    保護令裁定。又乙○因見丙○○手中所持照相機，乃另行基
    於毀損之犯意，將丙○○所有之照相機取走朝地面摔毀，致
    令不堪用，亦足以生損害於丙○○。
二、案經被害人丙○○訴請臺北市政府警察局信義分局報告臺灣
    臺北地方法院檢察署檢察官偵查起訴。
    理  由
一、訊據被告乙○固不否認收受本院所核發之九十四年度家護字
    第一四一號民事通常保護令而知悉該保護令內容，且於上開
    時間、地點，因告訴人丙○○前往該處而與告訴人發生爭執
    ，惟矢口否認有何傷害、毀損及違反保護令之行為，辯稱：
    當天並沒有看到告訴人攜帶照相機，伊知道告訴人有保護令
    ，所以不會去碰告訴人，是因為告訴人在該處大小聲，才會
    發生爭執，後來是因為告訴人搶走伊臉上之眼鏡，伊才會追
    到對面大樓去，告訴人在該處時自己跌倒在地上，二隻腳亂
    踢，還踢到聞聲下樓的母親，其二哥甲○隨後有跟著進入該
    大樓走道，但也沒有毆打告訴人之情事云云。
二、經查：
  (一)被告與告訴人為夫妻，二人間具有家庭暴力防治法第三條第
    一款所定之家庭成員關係，其二人因感情不睦時有勃谿而有
    肢體衝突，告訴人乃向本院聲請核發保護令，經本院於九十
    四年七月十一日以九十四年度家護字第一四一號裁定核發通
    常保護令，其內容為「相對人乙○不得對聲請人丙○○實施
    身體或精神上不法侵害之行為。相對人不得直接或間接對被
    害人為騷擾聯絡行為。保護令之有效期間為八個月。」，被
    告並於九十四年七月十二日由其同住之父親陳蔭國收受上開
    裁定而知悉保護令之內容等情，為被告所不否認，並有本院
    九十四年度家護字第一四一號通常保護令附卷可稽（見偵查
    卷第五六、五七頁），且經本院調取上開民事聲請事件卷宗
    核閱卷附通常保護令、送達證書確認無誤，被告確實知悉上
    開保護令內容，被告自不得違反該保護令而對告訴人有任何
    身體或精神上不法侵害行為，亦不得直接或間接對告訴人為
    騷擾聯絡行為。
  (二)惟被告於九十四年九月十二日上午八時三十分許，在臺北市
    信義區○○街六十六巷二十九號前，因不滿告訴人懷疑其與
    友人林小惠外遇而攜帶照相機前往該址欲拍照蒐證，遂與告
    訴人發生爭執，爭執期間，被告並按壓其二哥甲○居住在同
    街住處之門鈴，呼叫甲○下樓，並與林小惠之母親丁○○指
    責告訴人刮傷丁○○家人停放家門口之車輛等事，被告並以
    右腳踹告訴人之右小腿，再將告訴人拉到該處對面大樓走道
    ，接續對告訴人拳打腳踢，甲○則隨後跟上前，並抓住已經
    因為被告毆打而跌倒在地之告訴人雙手，被告則接續踹告訴
    人雙腳，並將腳踩在告訴人肚子上，致告訴人受有四肢、頸
    肩多處瘀傷之傷害，被告因見告訴人手中所持照相機，乃又
    將告訴人所有之相機朝地面摔毀，致令不堪用等情，業據證
    人即告訴人於偵查及本院審理中（指）證述在卷（見偵查卷
    第七七、七八頁、本院九十五年六月二十一日審判筆錄第二
    、三頁），且有臺北市立聯合醫院忠孝院區九十四年九月十
    三日驗傷診斷書、告訴人受傷及照相機遭毀損照片八張在卷
    可憑（見偵查卷第四一至四六頁），告訴人雖提出九十四年
    九月十二日、同年月十三日診斷證明書各一紙，傷勢分別記
    載為「四肢多處瘀傷」、「四肢、頸肩多處瘀傷」，惟經本
    院函詢結果為告訴人於九十四年九月十二日上午八時五十一
    分前往驗傷，翌日下午七時十三分因發現新傷而由醫師補註
    ，有臺北市立聯合醫院九十五年五月十五日北市醫忠字第０
    九五三一六五八八００號函暨所附告訴人病歷影本附本院卷
    可參，證人即告訴人亦證稱：因為第一天去驗時，瘀青的部
    分還沒有浮上來，第二天瘀青都出來了，所以再去驗一次等
    語（見本院九十五年六月二十一日審判筆錄第五頁），而瘀
    青之原因是因為皮膚遭外力碰撞，其內之血管破裂，但因皮
    膚上無外傷之出口可使破裂血管之血液流出而在皮下漫溢，
    所以從外表上看起來是青紫色之瘀青，是從皮膚遭碰撞到外
    表產生瘀青，當有一定之時間，而告訴人第一次到院驗傷之
    時間為九十四年九月十二日上午八時五十一分，有上開臺北
    市立聯合醫院函及九十四年九月十二日驗傷診斷書可稽，距
    離案發時間僅一、二十分鐘，則部分瘀青之傷勢尚未浮現，
    亦符常理，證人即告訴人上開證詞，應可採信，是告訴人因
    被告毆打所造成之傷勢自應以九十四年九月十三日驗傷診斷
    書為最後之認定，被告否認九十四年九月十三日驗傷診斷書
    所記載之傷勢，尚非可採。
  (三)被告雖否認告訴人當天有攜帶照相機，亦否認有以腳踹告訴
    人及將告訴人拉入對面大樓之行為，然經本院勘驗案告訴人
    所提出本件現場即臺北市○○區○○街六十六巷二十九號附
    近所裝設鄰里監視錄影帶，告訴人於當天前往現場時，左手
    持陽傘，右手則拿著照相機，並曾做出類似拍照之動作，而
    告訴人與被告發生爭執後，被告確實有對著告訴人小腿做出
    腳踢之動作，並於腳踢後與告訴人二人速度一致且距離相近
    的往錄影帶畫面左邊即案發地點對面大樓移動，有本院九十
    五年六月二十二日勘驗筆錄、九十五年七月十九日審判筆錄
    第三頁勘驗筆錄附卷足憑，而證人即被告二哥甲○經本院合
    法傳喚到庭後，以與被告為二親等旁系血親及有法律上利害
    關係為由拒絕證言，然其前於本院另案關於被告對告訴人提
    出保護令聲請之事件中曾經到庭作證，依刑事訴訟法第一百
    五十九條之一第一項規定，該部分證詞得為證據，證人甲○
    證稱：現場有聽到被告與告訴人在吵架，告訴人說「你為何
    拉我的照相機」，但其看到相機在告訴人身上等語（見本院
    九十四年度暫家護字第三五四號卷九十四年九月三十日非訟
    事件筆錄第六頁【附本院卷】），告訴人於案發當天確實帶
    著照相機前往，均與證人即告訴人前開（指）證述內容相符
    ，足佐證人即告訴人之（指）證述與事實相符，被告確有以
    腳踢告訴人及將告訴人拉往現場對面大樓之行為，而錄影帶
    畫面因角度關係僅拍攝到被告與告訴人爭執當時之側面，故
    僅能顯示出被告腳踢之動作及被告與告訴人幾乎同時同距離
    往案發地點對面大樓移動，然此尚不足為有利於被告之佐證
    。
  (四)被告雖抗辯是因為告訴人有攻擊之動作，所以才有腳踢之防
    禦動作，而且是因為告訴人搶了其臉上的眼鏡往對面大樓跑
    ，所以才會追著過去云云，然依本院前開勘驗筆錄，並無任
    何告訴人攻擊被告之動作，且若告訴人是搶了被告的眼鏡後
    跑掉，被告才追過去，被告與告訴人實不可能以幾乎同時同
    距離之動作往對面大樓移動，而應有前後之距離，方符常情
    。又證人丁○○雖於本院審理中證以：在力霸那邊（即案發
    地點對面大樓）有看到告訴人伸手抓被告眼鏡，被告眼鏡就
    掉在地上，她就撿起來，但她不知道是誰的眼鏡等詞（見本
    院九十五年六月二十一日審判筆錄第九頁），然此與被告辯
    解稱是因為告訴人抓了伊眼鏡後跑到對面大樓，伊才追過去
    乙節中關於告訴人抓被告眼鏡之地點已經截然不同，且證人
    丁○○既然證稱看到告訴人抓被告眼鏡，被告眼鏡掉下來，
    所以其將眼鏡撿起來，卻又稱不知道眼鏡是誰的，豈不互相
    矛盾？可證證人丁○○上開證詞，有所不實，被告辯解即非
    可採。
  (五)檢察官雖未指證人甲○為被告傷害告訴人行為之共犯，然被
    告將告訴人拉往本件現場對面大樓後，證人甲○曾以雙手拉
    住當時躺在地上之告訴人雙手，任由被告繼續對告訴人拳打
    腳踢及將腳踩在告訴人肚子上乙節，已據證人即告訴人詳證
    在卷，如上所述，而觀諸上開驗傷診斷書詳載告訴人所受傷
    勢之圖，其雙手手腕部分分別有一乘二公分、二乘三公分之
    挫瘀傷，亦與證人即告訴人指訴證人甲○拉住其雙手可能造
    成之傷勢相符，是證人甲○亦確有參與被告傷害告訴人之行
    為，而為傷害罪之共犯。
  (六)綜上所述，被告因不滿告訴人以照相機蒐證之行為，而毆打
    告訴人，並將告訴人手中照相機摔落地上，已使照相機毀損
    而不堪使用，自足生損害於告訴人，且被告明知前揭通常保
    護令之內容，卻仍對告訴人為傷害之行為，為對告訴人實施
    身體不法侵害之家庭暴力行為，已違反上開本院所核發之保
    護令裁定，被告所辯，均無足採。本件事證明確，被告犯行
    已堪認定，應依法論科。
三、查刑法部分條文於九十四年二月二日修正公布，並於被告行
    為後之九十五年七月一日施行，其中刪除刑法第五十六條，
    修正第二條、第二十五條、第二十六條、第二十八條、第三
    十三條、第五十五條規定。按行為後法律有變更者，適用行
    為時之法律，但行為後之法律有利於行為人者，適用最有利
    於行為人之法律，刑法第二條第一項定有明文。此條規定乃
    與刑法第一條罪刑法定主義契合，而貫徹法律禁止溯及既往
    原則，係規範行為後法律變更所生新舊法律比較適用之準據
    法，是刑法第二條本身雖經修正，但其既屬適用法律之準據
    法，本身尚無比較新舊法之問題，應一律適用裁判時之現行
    刑法第二條規定以決定適用之刑罰法律，先予說明。又以本
    次刑法修正之比較新舊法，應就罪刑有關之共犯、未遂犯、
    想像競合犯、牽連犯、連續犯、結合犯，以及累犯加重、自
    首減輕暨其他法定加減原因（如身分加減）與加減例等一切
    情形，綜其全部罪刑之結果而為比較，有最高法院九十五年
    五月二十三日九十五年度第八次刑庭會議決議意旨可資參照
    。是經綜合比較如附表所示修正前、後之法律，以修正前刑
    法有利於被告，應整體適用修正前刑法之規定。核被告所為
    係犯修正前刑法第二百七十七條第一項傷害罪、第三百五十
    四條毀損罪、家庭暴力防治法第五十條第一款之違反保護令
    罪。甲○參與被告接續於本件現場對面大樓對告訴人之傷害
    行為，是被告就此部分與甲○有犯意聯絡及行為分擔，為共
    同正犯；又被告一傷害行為觸犯傷害罪及違反保護令罪，為
    想像競合犯，依修正前刑法第五十五條前段論以想像競合犯
    ，並從較重之違反保護令罪處斷；被告所犯違反保護令罪與
    毀損罪，犯意各別，罪名不同，應分論併罰之。爰審酌被告
    前未曾因犯罪經判決執行，有臺灣高等法院被告前案紀錄表
    可稽，素行尚可，惟犯罪後未坦承犯行，僅因細故即毆打告
    訴人，而無視於本院核發之保護令，所毀損之相機價值，與
    其犯罪之動機、手段、目的等一切情狀，分別量處如主文所
    示之刑，並諭知易科罰金之折算標準，及定應執行刑暨定易
    科罰金之折算標準。
據上論斷，應依刑事訴訟法第二百九十九條第一項前段，現行刑
法第二條第一項、第十一條前段，修正前刑法第二百七十七條第
一項、第三百五十四條、第五十五條前段、第五十一條第五款、
第四十一條第一項前段，家庭暴力防治法第五十條第一款，修正
前罰金罰鍰提高標準條例第一條前段、第二條，現行法規所定貨
幣單位折算新台幣條例第二條，判決如主文。
本案經檢察官張書華到庭執行職務
中    華    民    國    95    年    7     月    31    日
                  刑事第四庭    審判長法  官  劉慧芬
                                      法  官  林麗真
                                      法  官  黎惠萍
上正本證明與原本無異。
如不服本判決，應於判決送達後10日內向本院提出上訴狀（應抄
附繕本）。告訴人或被害人如對於本判決不服者，應具備理由請
求檢察官上訴，其上訴期間之計算係以檢察官收受判決正本之日
期為準。
                                      書記官  楊麗娟
中    華    民    國    95    年    7     月    31    日
附錄本案論罪科刑法條全文
修正前刑法第二百七十七條第一項、第三百五十四條、家庭暴力
防治法第五十條第一款
中華民國刑法第二百七十七條
（普通傷害罪）
傷害人之身體或健康者，處三年以下有期徒刑、拘役或一千元以
下罰金。
犯前項之罪因而致人於死者，處無期徒刑或七年以上有期徒刑；
致重傷者，處三年以上十年以下有期徒刑。
中華民國刑法第三百五十四條
（毀損器物罪）
毀棄、損壞前二條以外之他人之物或致令不堪用，足以生損害於
公眾或他人者，處二年以下有期徒刑、拘役或五百元以下罰金。
家庭暴力防治法第五十條
（違反保護令罪之處罰）
違反法院依第十三條、第十五條所為之下列裁定者，為本法所稱
之違反保護令罪，處三年以下有期徒刑、拘役或科或併科新台幣
十萬元以下罰金︰
一  禁止實施家庭暴力行為。
二  禁止直接或間接騷擾、接觸、通話或其他連絡行為。
三  命遷出住居所。
四  遠離住居所、工作場所、學校或其他特定場所。
五  命完成加害人處遇計畫：戒癮治療、精神治療、心理輔導或
    其他治療、輔導。
附表：
┌────────┬────────┬────────┬────────┐
│規定名稱        │修正前規定      │修正後規定      │新舊法個別比較結│
│                │                │                │論與理由        │
├────────┼────────┼────────┼────────┤
│刑法第二百七十七│法定刑中罰金數額│依刑法施行法第一│適用舊法（仍依罰│
│第一項          │以銀元計算。    │條之一規定，法定│金罰鍰提高標準條│
│                │提高法定刑中罰金│刑中罰金數額改以│例第一條規定提高│
│                │數額二倍至十倍。│新臺幣計算。    │法定刑中罰金數額│
│                │                │提高法定刑中罰金│十倍），新法並無│
│                │                │數額至三十倍。  │較有利於被告。  │
├────────┼────────┼────────┼────────┤
│刑法第三百五十四│法定刑中罰金數額│依刑法施行法第一│適用舊法（仍依罰│
│條              │以銀元計算。    │條之一規定，法定│金罰鍰提高標準條│
│                │提高法定刑中罰金│刑中罰金數額改以│例第一條規定提高│
│                │數額二倍至十倍。│新臺幣計算。提高│法定刑中罰金數額│
│                │                │法定刑中罰金數額│十倍）新法並無較│
│                │                │至三十倍。      │有利於被告。    │
├────────┼────────┼────────┼────────┤
│刑法第二十八條  │二人以上共同實施│二人以上共同實行│適用舊法。      │
│共同正犯        │犯罪之行為者，皆│犯罪之行為者，皆│本件事實，於新舊│
│                │為正犯。        │為共犯。        │法均構成共同正犯│
│                │                │                │，新法並無較有利│
│                │                │                │於被告。        │
├────────┼────────┼────────┼────────┤
│刑法第四十一條第│犯最重本刑為五年│犯最重本刑為五年│適用舊法（並適用│
│一項易科罰金折算│以下有期徒刑以下│以下有期徒刑以下│罰金罰鍰提高標準│
│標準            │之罪，而受六個月│之罪，而受六個月│條例第二條之規定│
│                │以下有期徒刑或拘│以下有期徒刑或拘│提高折算之罰金數│
│                │役之宣告，因身體│役之宣告者，得以│額，且為免與修正│
│                │、教育、職業、家│新臺幣一千元、二│後刑法第四十一條│
│                │庭之關係或其他正│千元、三千元折算│第一項所定易科罰│
│                │當事由，執行顯有│一日，易科罰金。│金折算標準改採新│
│                │困難者，得以一元│但確因不執行所宣│臺幣計算產生混淆│
│                │以上三元以下折算│告之刑，難收矯正│誤解起見，另引用│
│                │一日，易科罰金。│之效，或難以維持│現行法規所定貨幣│
│                │但確因不執行所宣│法秩序者，不在此│單位折算新臺幣條│
│                │告之刑，難收矯正│限。            │例第二條明定易科│
│                │之效，或難以維持│                │罰金折算標準及折│
│                │法秩序者，不在此│                │算新臺幣之數額，│
├────────┤限。            │                │以資明確）新法之│
│                │                │                │易科罰金折算標準│
│                │                │                │較高，需較多之罰│
│                │                │                │金始能換刑，較不│
│                │                │                │利於被告。（至於│
│                │                │                │原規定「因身體、│
│                │                │                │教育、職業、家庭│
│                │                │                │之關係或其他）正│
│                │                │                │當事由，執行顯有│
│                │                │                │困難者」之條件乃│
│                │                │                │檢察官指揮執行時│
│                │                │                │應審酌，非法院決│
│                │                │                │定易科罰金折算標│
│                │                │                │準時應斟酌事項，│
│                │                │                │不生利與不修正前│
│                │                │                │利之比較）      │
├────────┼────────┼────────┼────────┤
│刑法第五十一條第│於各刑中之最長期│於各刑中之最長期│適用舊法        │
│五款分別宣告多數│以上，各刑合併之│以上，各刑合併之│就本件定應執行刑│
│有期徒刑        │刑期以下定其刑期│刑期以下定其刑期│之情形而言，新法│
│                │。但不得逾二十年│。但不得逾三十年│並無較有利於被告│
│                │。              │。              │。              │
└────────┴────────┴────────┴────────┘


司法院資訊處製作；財團法人民間司法改革基金會備份。
